臺灣高等法院刑事判決　　　　　　　　　　　　　九十一年度交上訴字第一一三號
　　上　訴　人　臺灣桃園地方法院檢察署檢察官
　　被　　　告　乙○○
右上訴人因被告過失致死案件，不服臺灣桃園地方法院九十一年度交訴字第一九號，
中華民國九十一年四月九日第一審判決（起訴案號：臺灣桃園地方法院檢察署九十年
度偵字第一二二九二號）提起上訴，本院判決如左：
    主  文
原判決撤銷。
乙○○從事業務之人，因業務上之過失致人於死者，累犯，處有期徒刑拾月。
    事  實
一、乙○○曾因贓物案件，於民國八十九年三月三十一日，經台灣台北地方法院判處
    有期徒刑四月，再因竊盜案件，於八十九年五月二十五日，經同法院判處有期徒
    刑六月，嗣該二案經同法院裁定定應執行刑為有期徒刑九月，甫於九十年三月二
    十五日執行完畢。其未領有大貨車駕駛執照，竟仍受白煙（業經檢察官不起訴處
    分確定）僱用，從事大貨車駕駛之業務，為從事業務之人。其於九十年四月十九
    日上午九時二十分許，駕駛白煙所有已註銷車牌之農用大貨車，搭載白煙，沿桃
    園縣蘆竹鄉○○村○○○路（公訴人誤載為八德二路）由林口往蘆竹方向行駛，
    途經該路惠民幹二七號電線桿附近，為雙向二車道之路段時，本應注意汽車在同
    一車道行駛，後車與前車之間應保持隨時可煞停之距離，汽車在雙向二車道行駛
    時，均應在遵行車道內行駛，不得任意駛入來車之車道內，且當時又無不能注意
    之情事，詎疏未注意，於遇同向前車突然煞車時，因無足夠安全距離可資煞停，
    乙○○慌亂情急之下，竟又貿然闖入對向車道，致迎面撞及適沿對向直行而來之
    由李澄和騎駛且附載其妻丙○○之ＧＣＯ－三四七號機車。李、楊二人頓時人、
    車倒地，丙○○因此受有左側股骨幹骨折、下腹部撕裂傷、頭部外傷、額頭鈍挫
    傷之傷害。李澄和則受有胸部鈍挫傷之傷害，雖經送醫急救，惟延至同日上午十
    時三十分許，李澄和仍因該傷情導致氣、血胸，傷重不治死亡。事故發生後，乙
    ○○於其犯情未被職司犯罪偵查之機關發覺前，旋向據報趕赴現場處理之警員黃
    佐榮坦承為其駕車肇事而受裁判。
二、案經丙○○及李澄和之子甲○○告訴，由台灣桃園地方法院檢察署檢察官偵查起
    訴。
    理 由
一、上開被告乙○○未領有大貨車駕駛執照，於前開時、地，駕駛白煙所有已註銷車
    牌之農用貨車，突遇同向前車煞車，因未與之保持安全距離遂失控駛入對向車道
    ，致迎面撞及適沿對向直行而來之由被害人李澄和騎駛且附載告訴人丙○○之機
    車，使李、楊二人均受有傷害，李澄和則因傷重不治死亡等情，已據其於原審供
    承不諱（原審卷第三十二頁至第三十五頁），其於警訊及偵查中並均承明係受白
    煙僱用擔任貨車司機等語（見相字卷第五頁反面、第二六頁），核與白煙於偵查
    中所述之情節相符（見相字卷第二八頁、第五七頁反面，偵字卷九十年十一月十
    六日訊問筆錄），此外，且經告訴人丙○○於偵查、原審及本院調查時，指訴綦
    詳，復有警製道路交通事故調查報告表一份、現場照片兼二車車損照片十二幀在
    卷可憑（相字卷第八頁、第十七頁至第十九頁）。再者，事發當時，係天候晴，
    日間有自然光，道路無障礙物且視距良好，該路段係雙向二車道之路段等情，亦
    有卷存右述交通事故調查報告表及現場兼二車車損照片為佐。又查，告訴人丙○
    ○因本次車禍受有左側股骨幹骨折、下腹部撕裂傷、頭部外傷、額頭鈍挫傷之傷
    害乙節，有長庚紀念醫院診斷證明書〔甲種〕一份附卷足按（相字卷第五十九頁
    ）。至被害人李澄和則因此受有胸部鈍挫傷之傷害，導致氣、血胸，傷重不治死
    亡乙情，亦經檢察官會同法醫相驗被害人屍體後確認無訛，製有相驗屍體證明書
    、驗斷書、勘驗筆錄各一份及相驗屍體照片六幀在卷可證。另查，被告駕駛之該
    輛農用貨車，其車頭右側車門噴載「總重四‧六公噸」，有卷存該車照片為佐（
    見相字卷第十八頁下方照片），依道路交通安全規則第三條第二款第一目「大貨
    車係指總重量逾三千五百公斤之貨車」之規定，則被告所駕者顯係「大貨車」之
    情無疑。再查，白煙於偵查中證稱：（我的）車沒有問題等語（見相字卷第五七
    頁反面），且經檢察官會同警員實地試駕勘驗結果，被告所駕之該輛農用大貨車
    之方向盤並無空迴現象，煞車系統亦屬正常，此並有勘驗筆錄存卷可循（相字卷
    第五十三頁），顯見該輛貨車各部系統之功能均屬正常而無缺陷。被告於原審所
    稱：這輛車方向盤有問題云云，殊違事實，要無足採。
二、按汽車在同一車道行駛，後車與前車之間應保持隨時可煞停之距離，又汽車在雙
    向二車道行駛時，均應在遵行車道內行駛，道路交通安全規則第九十四條第一項
    、第九十七條第一款，分別定有明文。被告駕駛車輛，依法即負有上項注意義務
    ，須與前車保持安全距離，並應在遵行車道內行駛，不得任意駛入對向車道內，
    且事發當時，係天候晴，日間有自然光，道路無障礙物又視距良好，其視線、視
    野自屬清晰無礙，當能確切掌握前方各車輛之動態以適時設定本身之反應模式俾
    避免意外之發生，是被告顯無不能注意之情事，詎疏未注意與同向之前車保持安
    全距離，致於遇前車突然煞車時，無足夠安全距離可資煞停，復於慌亂情急之下
    ，貿然闖入對向車道因而肇生本件車禍，其有過失至明。本件經檢察官送鑑定結
    果，同認被告有操控失當侵入對向來車道之違規情事，有卷附台灣省桃園縣區車
    輛行車事故鑑定委員會九十府鑑桃字第九０一一三一號鑑定意見書一份可參。至
    被害人李澄和騎機車在遵行車道內行駛，係被告駕車突侵入其車道，猝然臨之，
    自屬無法防範，又告訴人丙○○僅為機車之乘客，對本件車禍之發生更無任何原
    因力之介入，是以要難認渠二人就本件車禍之發生為與有過失。再者，告訴人係
    因本件車禍受有如上述傷害，被害人則因而傷重不治死亡，被告之過失行為與渠
    二人之受傷或死亡間，顯有相當因果關係，被告自應承擔其責。綜上所述，本件
    事證已明，被告犯行洵堪認定，應依法論科。
三、被告係白煙僱用之貨車司機，已據其於偵查中供明，為從事於駕駛業務之人，其
    因執行駕駛業務之過失致被害人李澄和死亡，並致告訴人丙○○受傷，核其所為
    ，係犯刑法第二百七十六條第二項之業務過失致死罪、同法第二百八十四條第二
    項前段之業務過失傷害罪。就使告訴人丙○○受傷部分，公訴人指被告係犯同法
    第二百八十四條第一項前段之普通過失傷害罪，顯有未洽，起訴法條應予變更。
    又被告係以一過失行為觸犯前開二罪，應依想像競合犯之規定，從一重以業務過
    失致死罪處斷。被告曾有如事實欄所載之犯罪科刑執行情形，有本院被告全國前
    案紀錄表一份在卷可按（本院卷第十三頁、第十四頁），其受有期徒刑執行完畢
    後，於五年以內再犯有期徒刑以上之本罪，為累犯，應依法加重其刑。再查，被
    告僅領有普通小型車駕駛執照，並未考領大貨車駕駛執照，此據其承明在卷（相
    字卷第五頁），依法係不具備駕駛大貨車之資格，則其擅自駕駛大貨車，要與無
    照駕駛無異，其無照駕駛大貨車因而致人受傷及死亡，爰依道路交通管理處罰條
    例第八十六條第一項規定，加重其刑，並應依法遞加重之。又查，事故發生後，
    被告於其犯情未被職司犯罪偵查之機關發覺前，旋向據報趕赴現場處理之警員黃
    佐榮坦承為其駕車肇事而受裁判乙節，復據證人黃員於原審調查時述明（原審卷
    第二十一頁），合於自首之要件，應依刑法第六十二條前段規定，減輕其刑，前
    開刑之加、減，並應依法先遞加重後減輕之。
四、原審以被告罪證明確予以論罪科刑，固非無見，惟查：被告無照駕駛肇事，造成
    一死一傷，有如前述，犯後未與被害人成立民事和解，告訴人亦到庭陳稱：被告
    犯後態度欠佳，並無悔悟之意（本院卷第二十八頁），原審僅量處有期徒刑六月
    ，並諭知易科罰金之折算標準，量刑過低，檢察官上訴意旨亦指摘及此，其上訴
    為有理由，自應由本院將原判決撤銷改判，爰審酌被告有賭博、贓物、竊盜、違
    反麻醉藥品管理條例等前科，無照駕駛，肇事致人死傷，犯後未能與被害人成立
    民事和解等一切情狀，量處有期徒刑十月。
五、被告經合法傳喚，無正當理由不到庭，爰不待其陳述逕行判決。
據上論斷，應依刑事訴訟法第三百六十九條第一項前段、第三百六十四條，第二百九
十九條第一項前段、第三百條、第三百七十一條，道路交通管理處罰條例第八十六條
第一項，刑法第二百七十六條第二項、第二百八十四條第二項前段、第五十五條、第
四十七條、第六十二條前段，罰金罰鍰提高標準條例第一條前段，判決如主文。
本案經檢察官吳慎志到庭執行職務。
中      華      民      國    九十一    年      八      月    二十三    日
                              臺灣高等法院交通法庭
                                  審判長法  官  陳  貽  男
                                        法  官  王  炳  梁
                                        法  官  李  世  貴
右正本證明與原本無異。
如不服本判決應於收受送達後十日內向本院提出上訴書狀，其未敘述上訴之理由者並
得於提起上訴後十日內向本院補提理由書（均須按他造當事人之人數附繕本）。
                                        書記官  魏  汝  萍
中      華      民      國    九十一    年      八      月    二十三    日
附錄    本判決論罪科刑法條：
刑法第二百七十六條
  因過失致人於死者，處二年以下有期徒刑、拘役或二千元以下罰金。
  從事業務之人，因業務上之過失犯前項之罪者，處五年以下有期徒刑或拘役，得併
  科三千元以下罰金。
刑法第二百八十四條
  因過失傷害人者，處六月以下有期徒刑、拘役或五百元以下罰金，致重傷者，處一
  年以下有期徒刑、拘役或五百元以下罰金。
  從事業務之人，因業務上之過失傷害人者，處一年以下有期徒刑、拘役或一千元以
  下罰金，致重傷者，處三年以下有期徒刑、拘役或二千元以下罰金。
